【裁判字號】    90,上易,1031
【裁判日期】    900724
【裁判案由】    妨害公務等
【裁判全文】
臺灣高等法院臺南分院刑事判決             九十年度上易字第一三一號    Ｇ
      上  訴  人
      即  被  告  乙  ○  ○
右上訴人因妨害公務等案件，不服臺灣臺南地方法院九十年度易字第六八二號中華民
國九十年五月二十四日第一審判決（起訴案號：臺灣臺南地方法院檢察署九十年度偵
字第六七九號），提起上訴，本院判決如左：
      主      文
原判決撤銷。
乙○○以非法方法剝奪人之行動自由，處拘役肆拾日，如易科罰金以參佰元折算壹日
被訴對於公務員依法執行職務時當場侮辱部分無罪。
      事      實
一、乙○○於民國八十九年十二月七日二十三時四十分許深夜，酒後至台南縣歸仁鄉
    ○市村○○○路六十六號其同居女友甲○○住處吵鬧，因時值深夜影響安寧，為
    鄰居蔡鐘金鸞報警，經台南縣警察局歸仁分局歸仁派出所警員李國和、徐鴻文到
    場處理，乙○○仍當場毆打甲○○（傷害部分未據告訴），甲○○欲逃離，乙○
    ○仍以手抓住甲○○不使離去，以此非法方法剝奪甲○○之行動自由。警員李國
    和、徐鴻文以職責所在，將乙○○、甲○○二人分離，並將甲○○帶上警車保護
    ，詎乙○○竟仍接續以剝奪甲○○行動自由之犯意，欲強行自依法執行職務之警
    員手中，將甲○○拉出車外，同時徒手用力拍打警車後座玻璃及後車蓋，向警員
    揚言：要找兄弟來和警員輸贏云云，對於依法執行職務之公務員當場施以強暴脅
    迫。
二、案經台南縣警察局歸仁分局報請臺灣臺南地方法院檢察署檢察官偵查起訴。
      理      由
甲、關於以非法剝奪人之行動自由及對於公務員依法執行職務時施強暴脅迫部分：
一、上訴人即被告乙○○承認於右開時地之深夜，與其同居女友甲○○爭吵，經警員
    到場處理，惟否認右揭犯行，辯稱：伊只是要找甲○○講話云云。惟查右開事實
    業據被害人甲○○於警訊中指訴：「警方到達現場時，乙○○繼續打我，我一直
    要離開現場，但乙○○一直拉著我又打我，我離不開現場」；「乙○○利用拳頭
    砸警車，警方請他不准打，但乙○○不聽」等語；並經甲○○之鄰居蔡鐘金鸞於
    警訊時證實無異；復據到現場處理之警員徐鴻文於原審結證：「被告有跟我們拉
    扯，他一直拍打我們的警車玻璃跟後車蓋，他當時喝很多酒。在拍打警車時有告
    訴我們說他要叫兄弟來跟我們輸贏」。按徐鴻文係值勤之警員，與被告並無仇隙
    ，要無誣陷之理。被告之同居女友甲○○嗣於原審審理時翻異前詞改稱：「警訊
    筆錄是他們寫的，他們叫我蓋我就蓋。當初有爭吵，被告沒打我：：」云云，惟
    查甲○○原為被告之同居人，其於事後為被告迴護在所難免，應以案發時在警訊
    中所供為真實。被告所辯係卸責之詞，不足採信，其犯行堪以認定。
二、核被告乙○○所為，關於以非法方法剝奪甲○○之行動自由部分，係犯刑法第三
    百零二條第一項之罪，檢察官認係觸犯刑法第三百零四條第一項之強制罪云云，
    其所引起訴法條尚有未洽，應予變更。關於對於警員李國和、徐鴻文依法執行職
    務時施強暴脅迫部分，係犯刑法第一百三十五條第一項之罪。被告所犯上開二罪
    間，有方法結果之牽連犯關係，應從一重之刑法第三百零二條第一項之非法剝奪
    行動自由罪處斷。檢察官認二罪犯意各別，應分論併罰云云，尚有誤會。原審予
    以論罪科刑，固非無見，惟誤認上開二罪之牽連犯為數罪，尚有未合，被告上訴
    意旨猶執前詞否認犯罪雖不足採，惟原判決既有可議，自應由本院將原判決撤銷
    改判。爰審酌被告於八十一年十一月三十日曾因妨害公務、傷害案件，經台灣桃
    園地方法院判處有期徒刑七月，緩刑四年確定，有本院被告全國前案紀錄表附卷
    可查，猶不知悔改，復犯本罪，惟本件被害人甲○○為被告之同居人，對於被告
    之犯行並未追究，被告因本件犯行亦受有右小腿骨折之傷害及其他一切情狀，量
    處如主文第二項所示之刑，又被告犯罪後，有關易科罰金之規定，刑法第四十一
    條第一項業經修正放寬並公布施行，且於被告有利，爰併依刑法第二條第一項前
    段、第四十一條第一項規定諭知易科罰金之折算標準。
乙、關於於公務員依法執行職務時，當場侮辱部分：
一、公訴意旨略以：被告於上開時地向警員李國和、徐鴻文揚言要找兄弟來輸贏，並
    以台語聲稱不敢的就是龜兒子，且將透過關係將渠等調職，認此部分係犯刑法第
    一百四十條第一項之於公務員依法執行職務時當場侮辱罪嫌云云。
二、查被告確有上開言行，固經警員徐鴻文於原審證實，惟按揚言要找兄弟來輸贏云
    云，屬對於公務員依法執行職務時施脅迫之部分行為已如前述，至聲稱「不敢的
    就是龜兒子」云云，語意上應兼指被告自認其「找兄弟來輸贏」決意至堅，否則
    自己就是龜兒子，應無侮辱警員李國和、徐鴻文之犯意。至聲稱將透過關係將警
    員調職云云，衡係酒後狂言，在社會通念亦無侮辱之意思。
三、本件此部分不能證明被告犯罪，原審未察，遽為科刑之判決，尚有未合，被告上
    訴否認犯罪，為有理由，自應由本院將原判決撤銷，另為無罪之諭知。
據上論斷，應依刑事訴訟法第三百六十九條第一項前段、第三百六十四條、第二百九
十九條第一項前段、第三百條、第三百零一條第一項，刑法第二條第一項前段、第一
百三十五條第一項、第三百零二條第一項、第五十五條、第四十一條第一項前段，罰
金罰鍰提高標準條例第一條前段、第二條，判決如主文。
本案經檢察官邱克斌到庭執行職務。
中    華    民    國      九十      年      七      月      二十四      日
                                  臺灣高等法院臺南分院刑事第三庭
                                      審判長法官  黃    崑    宗
                                            法官  林    勝    木
                                            法官  楊    省    三
右正本證明與原本無異。
關於以非法方法剝奪人之行動自由部分如不服本判決，應於判決送達後十日內向本院
提出上訴狀，其未敘述理由者並應於提出上訴狀後十日內向本院補提理由書（應附繕
本)。
關於於公務員依法執行職務時當場侮辱部分不得上訴。
                                      法院書記官  陳    嘉    琍
中    華    民    國      九十      年      七      月      二十六      日
附錄法條：
刑法第一百三十五條第一項：
對於公務員依法執行職務時，施強暴脅迫者，處三年以下有期徒刑、拘役或三百元以
下罰金。
刑法第三百零二條第一項：
私行拘禁或以其他非法方法，剝奪人之行動自由者，處五年以下有期徒刑、拘役或三
百元以下罰金。


司法院資訊處製作；財團法人民間司法改革基金會備份。
